【裁判字號】    99,台簡上,25
【裁判日期】    991007
【裁判案由】    請求返還保證金
【裁判全文】
最高法院民事裁定              九十九年度台簡上字第二五號
上  訴  人  世界豆漿大王有限公司
法定代理人  乙○○
訴訟代理人  郭嵩山律師
            郭玉健律師
被 上訴 人  甲○○
上列當事人間請求返還保證金事件，上訴人對於中華民國九十九
年八月四日台灣台北地方法院第二審判決（九十九年度簡上字第
三一三號），提起上訴，本院裁定如下：
    主  文
上訴駁回。
第三審訴訟費用由上訴人負擔。
    理  由
按對於簡易訴訟程序之第二審裁判，其上訴利益逾第四百六十六
條所定之額數者，當事人僅得以其適用法規顯有錯誤為理由，逕
向最高法院提起上訴或抗告，且須經原裁判法院之許可，而該項
許可，以訴訟事件所涉及之法律見解具有原則上之重要性為限，
此觀民事訴訟法第四百三十六條之二第一項及第四百三十六條之
三第一項、第二項規定自明。所謂適用法規顯有錯誤，係指原第
二審判決之內容就其取捨證據所確定之事實適用法規顯有錯誤而
言，不包括判決不備理由或漏未斟酌證據，及認定事實錯誤之情
形在內。前開上訴，為判決之原法院認為應許可者，應添具意見
書，敘明合於首揭規定之理由，逕將卷宗移送最高法院，最高法
院審查原法院添具之意見書，認上訴不應許可，並不受意見書所
載許可理由之拘束，自得逕以裁定駁回之，民事訴訟法第四百三
十六條之五第一項亦定有明文。查原第二審判決係以：承租人交
付押租金與出租人，在於擔保其租賃債務之履行，諸如租金之給
付，租賃關係終了後，租賃物之返還以及遲延返還租賃物所生之
損害賠償債務均是；故在租賃關係終了後，承租人於租賃物返還
前，尚不得請求出租人返還押租金；租賃關係消滅後，承租人如
有欠租或其他債務不履行時，其所交付之押租金，發生當然抵充
之效力。而於抵充後，猶有餘額，始生返還押租金請求權。本件
系爭租約於民國九十四年九月十八日租賃期間屆滿而失效，惟上
訴人自認其於系爭租約期滿後，未將系爭租賃物返還上訴人，且
其法定代理人乙○○在系爭租約終止前之九十四年八月二十二日
即在系爭租賃物經營其所設立之世界豆漿大王店，並於系爭租約
期滿後，仍在系爭租賃物繼續營業；上訴人於系爭租約期滿後既
未將系爭租賃物返還被上訴人，系爭押租金即應抵充被上訴人因
無法使用收益系爭租賃物而受有相當於租金之損害，而依系爭租
約第三條第一項約定，自九十三年九月十九日起每月租金為新台
幣（下同）三十五萬元，則自九十四年九月十九日開始扣抵相當
租金之損害賠償金額，應以此為計算之標準，迄至九十八年十月
間，上訴人法定代理人拍定取得系爭租賃物所有權止，未履行其
返還系爭租賃物期間逾四年，則系爭押租金經扣抵後已無餘額為
由，而駁回上訴人請求返還系爭押租金之訴。上訴人對於原第二
審判決逕向本院提起上訴，雖以該判決違背法令為由，惟核其上
訴理由狀所載內容，無非謂：原第二審判決認定上訴人於租賃關
係終了後新生之債務，乃押租金所擔保之債務，有適用法規錯誤
之違誤；以伊之法定代理人於租賃關係終止前在系爭租賃物經營
其所設立之世界豆漿大王店於系爭租約屆滿後，在系爭租賃物繼
續營業，認定伊所為並未將系爭租賃物交由世界豆漿大王店之營
業之主張不足採信乙節，因系爭租賃物係被上訴人與訴外人乙○
○共有，即有不適用民法共有相關規定之違誤，而租賃關係終了
之後新生之債務，並非押租金所擔保之債務，被上訴人亦未主張
抵銷，原審以每月租金之損害三十五萬元扣抵相當租金之損害賠
償金額之標準，亦適用法規有誤云云。核上訴人所陳上述理由，
或以學者論著為其引據，或認定事實不當，於法本有未合；縱令
屬實，亦屬原第二審判決確定事實當否之問題，要與適用法規是
否顯有錯誤無涉；且核該所涉及之法律見解，並不具有原則上之
重要性，依前揭說明，其上訴自屬不應許可。
據上論結，本件上訴為不合法。依民事訴訟法第四百三十六條之
五第一項、第九十五條、第七十八條，裁定如主文。
中    華    民    國  九十九  年    十    月    七    日
                      最高法院民事第七庭
                          審判長法官  劉  福  聲
                                法官  鄭  玉  山
                                法官  黃  義  豐
                                法官  劉  靜  嫻
                                法官  袁  靜  文
本件正本證明與原本無異
                                      書  記  官
中    華    民    國  九十九  年    十    月  二十一  日
                                                      K

司法院資訊處製作；財團法人民間司法改革基金會備份。
